臺灣高等法院刑事裁定
110年度抗字第1305號
抗  告  人  
即  被  告  林永富



選任辯護人  蘇毓霖律師
上列抗告人即被告因違反毒品危害防制條例案件，不服臺灣新竹
地方法院中華民國110年8月4日延長羈押暨駁回其辯護人聲請具
保停止羈押之裁定（110年度重訴字第7號、110年度聲字第824號
、第879號），提起抗告，本院裁定如下：
    主  文
抗告駁回。
    理  由
一、原裁定意旨略以：抗告人即被告林永富（下稱被告）因違反
    毒品危害防制條例案件，經臺灣新竹地方檢察署檢察官提起
    公訴，並經臺灣新竹地方法院（下稱新竹地院）法官訊問後
    ，認被告涉犯毒品危害防制條例第4條第2項製造第二級毒品
    罪，犯罪嫌疑重大，上開罪名係屬最輕本刑5年以上有期徒
    刑之罪，將來經判刑之量刑可能非輕，基於人性畏罪心理，
    難謂全無選擇逃亡之可能，且被告工作之自由性頗高，是其
    逃匿以規避審判程序及執行程序之可能性甚高，有事實足認
    有逃亡之虞，故認為有羈押之必要，依刑事訴訟法第101條
    第1項第1款、第3款之規定，於民國110年5月10日裁定羈押
    在案。又被告羈押期間即將屆滿，其辯護人聲請具保停止羈
    押，經新竹地院於110年8月3日訊問被告後，認上開羈押原
    因及必要性仍存在，復無刑事訴訟法第114條各款所示情形
    ，裁定被告自110年8月10日起延長羈押2月，並駁回被告辯
    護人具保停止羈押之聲請等語。
二、抗告意旨略以：被告於偵查、審理迄今均坦承犯行，其在本
    案犯罪分工僅擔任現場看管人員，非居整體犯罪之關鍵主導
    人物，所知所涉情節已如實交代，縱認犯罪嫌疑重大，然被
    告不識其他犯罪成員，實無串證、滅證之虞；且被告於涉案
    前為從事餐飲相關行業，曾任圓山飯店，經營工業區團膳供
    給，及新竹格正燒臘部分分店之管理人員等工作，出監原欲
    回燒臘店擔任燒臘師傅，為有正當職業之人，因曾受幫助之
    交情而同意暫時看管現場數月，期間幾無收入，被告也已另
    覓正當工作準備前往任職謀生，以支付前妻及子女之開銷，
    而被告雖曾逃避執行，然係為了妥善處理公司事務及員工，
    該案也歷經數十年，被告現年邁高齡身體狀況大不如前，無
    力再繼續逃亡，原裁定認被告涉犯重罪，無其他相關卷證之
    相當理由情形下，直接推認被告有相當理由可能逃亡之羈押
    原因，恐嚴重侵害被告自由權利，且若以高額擔保金具保、
    限制住居、出海出境，命其按時報到等方式替代羈押，督促
    被告到庭，仍可確保日後審理及執行之順利進行，請撤銷原
    審羈押裁定云云。
三、按被告經法官訊問後，認為犯罪嫌疑重大，而逃亡或有事實
    足認為有逃亡之虞者；所犯為死刑、無期徒刑或最輕本刑為
    5年以上有期徒刑之罪，有相當理由認為有逃亡、湮滅、偽
    造、變造證據或勾串共犯或證人之虞者，非予羈押，顯難進
    行追訴、審判或執行，得羈押之，刑事訴訟法第101條第1項
    第1款、第3款定有明文。又法院為羈押之裁定時，其本質上
    係屬為保全被告使刑事訴訟程序得以順利進行，或為保全證
    據，或為擔保嗣後刑之執行程序，或為防止被告反覆施行同
    一犯罪，而對被告實施剝奪其人身自由之強制處分，法院僅
    須在外觀上審查被告犯罪嫌疑是否重大，及有無賴此保全偵
    、審程序進行或執行而為此強制處分之必要，關於羈押原因
    之判斷，尚不適用訴訟上之嚴格證明原則，只需檢察官提出
    之證據在形式上足以證明被告犯罪嫌疑為已足。至於被告有
    無繼續羈押之必要，則由法院以上述羈押之目的依職權為目
    的性之裁量為其裁量標準，除被告犯罪嫌疑已屬重大外，自
    當基於訴訟進行程度、犯罪性質、犯罪實際情狀及其他一切
    情事，審慎斟酌有無上開保全或預防目的，依職權妥適裁量
    ，俾能兼顧國家刑事追訴、刑罰權之順暢執行及人權保障而
    為認定，故受羈押之被告除有刑事訴訟法第114條所列情形
    之一，經具保聲請停止羈押不得駁回外，如以其他原因聲請
    具保停止羈押，其准許與否，事實審法院本有自由裁量之職
    權（最高法院106年度台抗字第156號、103年度台抗字第129
    號裁定意旨參照）。另重罪常伴有逃亡、滅證之高度可能，
    係趨吉避凶、脫免刑責、不甘受罰之基本人性，倘一般正常
    之人，依其合理判斷，可認為該犯重罪嫌疑具有逃亡或滅證
    之相當或然率存在，即已該當「相當理由」之認定標準，不
    以達到充分可信或確定程度為必要（最高法院99年度台抗字
    第659號裁定意旨參照）。
四、經查：
　㈠被告因違反毒品危害防制條例案件，前經新竹地院於110年5
    月10日訊問後，認被告涉犯毒品危害防制條例第4條第2項製
    造第二級毒品罪，犯罪嫌疑重大，且有事實足認有逃亡之虞
    ，有羈押之原因及必要，依刑事訴訟法第101條第1項第1款
    、第3款之規定，於110年5月10日裁定羈押在案，嗣因被告
    羈押期間即將屆滿，經新竹地院於110年8月3日訊問被告後
    ，認上開羈押原因及必要性仍存在，復無刑事訴訟法第114
    條各款所示情形，裁定被告自110年8月10日起延長羈押2月
    ，並駁回被告辯護人具保停止羈押之聲請。
　㈡依卷附證據，堪認被告涉犯毒品危害防制條例第4條第2項製
    造第二級毒品罪之犯罪嫌疑重大。被告所涉犯上開製造第二
    級毒品罪屬最輕法定本刑5年以上有期徒刑之重罪，若經宣
    告罪刑，刑期應非輕微，本案又屬得提起上訴之案件，若經
    檢察官或被告提起上訴，案件即未確定而仍待上級審日後審
    理，經判決確定後亦有保全刑罰執行之必要，參諸前開裁定
    意旨，一般人均有趨吉避凶、躲避重刑處罰之本能及動機，
    於客觀上實有相當理由足認被告具有畏罪逃亡，以規避後續
    審判程序及刑罰執行之高度可能，足認被告有刑事訴訟法第
    101條第1項第1款、第3款之羈押原因，且非予羈押，將難以
    確保後續審判或執行程序之順利進行，而有羈押之必要性。
五、綜上，原裁定依據本件犯罪情節及客觀事實，認被告因犯上
    開重罪，且有畏罪逃亡之高度可能性，無從以具保、責付或
    限制住居等侵害較小之手段替代，而有予以延長羈押之必要
    ，並無違誤。本院再審酌被告本件所犯製造第二級毒品罪，
    嚴重危害社會秩序，經權衡國家刑事司法權之有效行使、社
    會秩序及公共利益、被告人身自由之私益及防禦權受限制之
    程度，認具保、責付、限制住居等侵害較小之手段，均不足
    以確保後續審判或執行程序之順利進行，而有繼續羈押之必
    要，復無刑事訴訟法第114條各款所規定不得駁回具保停止
    羈押之情形，是原裁定另駁回被告具保停止羈押之聲請，所
    為係屬適當與必要，合乎比例原則。被告仍執前詞提起抗告
    ，為無理由，應予駁回。　
據上論斷，應依刑事訴訟法第412條，裁定如主文。
中　　華　　民　　國　　110 　年　　8 　　月　　26　　日
                  刑事第四庭  審判長法　官  陳筱珮
                                    法　官  吳元曜
                                    法　官  羅郁婷
以上正本證明與原本無異。
不得再抗告。
                                    書記官  蔡易霖
中　　華　　民　　國　　110 　年　　8 　　月　　30　　日